臺灣彰化地方法院民事判決　九十三年度訴字第一九○號
　　原　　　告　　Ｚ○○
　　　　　　　　　ｆ○○
　　　　　　　　　ｅ○○
　　　　　　　　　Ｗ○○○○○.
　　　　　　　　　甲丁○
　　　　　　　　　ｙ○○○
　　　　　　　　　ｚ○○
　　　　　　　　　甲甲○
　　　　　　　　　甲丙○
　 　　　　　 　　甲乙○
　　　　　　　　　ｊ○○
　　　　　　　　　ｉ○○
　　共　　　同
　　訴訟代理人　　李淵源律師
　　被　　　告　　彰化縣員林鎮公所
　　法定代理人　　甲○○
　　訴訟代理人　　楊錫楨律師
　　被　　　告　　ｑ○○
　　　　　　　　　ｐ○○
　　　　　　　　　ｏ○○
　　　　　　　　　ｎ○○
　　　　　　　　　ｍ○○
　　　　　　　　　ｓ○○○
　　　　　　　　　ｒ○○
　　　　　　　　　ｖ○○
　　　　　　　　　ｗ○○
　　　　　　　　　ｕ○○
　　　　　　　　　ｔ○○
　　　　　　　　　酉○○
　　　　　　　　　戌○○
　　訴訟代理人　　天○○○
　　被　　　告　　亥○○
　　　　　　　　　申○○
　　　　　　　　　乙○○
　　　　　　　　　丙○○○
　　　　　　　　　ｋ○○
　　　　　　　　　ｌ○○
　　　　　　　　　Ｄ○○
　　　　　　　　　Ｆ○○
　　　　　　　　　ｄ○○
　　　　　　　　　ｃ○○
　　　　　　　　　Ａ○○○
　　　　　　　　　Ｙ○○
　　　　　　　　　Ｘ○○
　　　　　　　　　ａ○○
　　　　　　　　　ｂ○○
　　　　　　　　　ｈ○○
　　　　　　　　　ｇ○○
　　　　　　　　　Ｓ○○○
　　　　　　　　　Ｐ○○
　　　　　　　　　Ｏ○○
　　　　　　　　　Ｎ○○
　　　　　　　　　Ｕ○
　　　　　　　　　Ｒ○○
　　　　　　　　　Ｑ○○
　　　　　　　　　Ｌ○○
　　　　　　　　　Ｋ○○○
　　　　　　　　　Ｔ○○
　　　　　　　　　Ｍ○○
　　　　　　　　　ｘ○
　　　　　　　　　Ｃ○○
　　　　　　　　　Ｂ○○
　　　　　　　　　Ｊ○○○
　　　　　　　　　黃○○
　　　　　　　　　宇○○
　　　　　　　　　宙○○
　　兼右一人
　　法定代理人　　玄○○○
　　被　　　告　　Ｅ○○
　　　　　　　　　Ｉ○○
　　　　　　　　　Ｇ○○
　　　　　　　　　Ｈ○○
　　　　　　　　　巳○○
　　　　　　　　　地○○○
　　　　　　　　　丑○○
　　　　　　　　　卯○○
　　　　　　　　　子○○
　 　　　　　 　　丁○○
　 　　　　　　 　午○○
　　　　　　　　　辛○○
　　　　　　　　　壬○○
　　　　　　　　　未○○
　　　　　　　　　癸○○
　　　　　　　　　辰○○
　　　　　　　　　庚○○
　　　　　　　　　戊○○
　　　　　　　　　己○○
　　　　　　　　　寅○○
　　　　　　　　　Ｖ○○
右當事人間請求拆屋還地等事件，本院於民國九十三年十一月三十日言詞辯論終結，
判決如左：
    主    文
被告ｑ○○、ｐ○○、ｏ○○、ｎ○○、ｍ○○應將坐落彰化縣員林鎮○○段八地號
土地上如附圖所示編號１部分面積一九平方公尺建物拆除，並與被告彰化縣員林鎮公
所將該部分土地交還原告。
被告ｓ○○○、ｒ○○、ｖ○○、ｗ○○、ｕ○○、ｔ○○應將坐落前項土地上如附
圖所示編號２部分面積三五平方公尺、編號３部分面積二一平方公尺建物拆除，並與
被告彰化縣員林鎮公所將該部分土地交還原告。
被告酉○○、戌○○、亥○○、申○○、乙○○、丙○○○、ｋ○○、ｌ○○應將坐
落第一項土地上如附圖所示編號５部分面積六一平方公尺建物拆除，並與被告彰化縣
員林鎮公所將該部分土地交還原告。
被告Ｄ○○、Ｆ○○、ｄ○○、ｃ○○、Ａ○○○、Ｙ○○、Ｘ○○、ａ○○、ｂ○○、ｈ○○、ｇ○○應將坐落第一項土地上如附圖所示編號６部分面積五七平方公尺
建物拆除，並與被告彰化縣員林鎮公所將該部分土地交還原告。
被告Ｓ○○○、Ｐ○○、Ｏ○○、Ｎ○○、Ｕ○應將坐落第一項土地上如附圖所示編
號７部分面積六一平方公尺建物拆除，並與被告彰化縣員林鎮公所將該部分土地交還
原告。
被告Ｒ○○、Ｑ○○、Ｌ○○、Ｋ○○○、Ｔ○○、Ｍ○○應將坐落第一項土地上如
附圖所示編號１０部分面積五一平方公尺建物拆除，並與被告彰化縣員林鎮公所將該部
分土地交還原告。
被告ｘ○應自前項建物遷出。
被告Ｃ○○、Ｂ○○、Ｊ○○○、黃○○、宇○○、宙○○、玄○○○、Ｅ○○、Ｉ
○○、Ｇ○○、Ｈ○○應將坐落第一項土地上如附圖所示編號部分面積四五平方公
尺建物拆除，並與被告彰化縣員林鎮公所將該部分土地交還原告。
被告巳○○、地○○○、丑○○、卯○○、子○○、丁○○、陳林蔑、辛○○、壬○○、未○○、癸○○、辰○○、庚○○、戊○○、己○○、寅○○應將坐落第一項土
地上如附圖所示編號部分面積四八平方公尺建物拆除，並與被告彰化縣員林鎮公所
將該部分土地交還原告。
被告Ｖ○○應將坐落第一項土地上如附圖所示編號部分面積六五平方公尺建物拆除
，並與被告彰化縣員林鎮公所將該部分土地交還原告。
被告巳○○、地○○○、丑○○、卯○○、子○○、丁○○應將坐落第一項土地上如
附圖所示編號部分面積一二平方公尺建物拆除，並與被告彰化縣員林鎮公所將該部
分土地交還原告。
被告彰化縣員林鎮公所應給付原告Ｚ○○新台幣壹拾萬壹仟伍佰伍拾陸元，及自民國
九十三年三月一日起至返還彰化縣員林鎮○○段八地號土地之日止，每半年給付新台
幣貳萬伍仟參佰捌拾玖元。
被告彰化縣員林鎮公所應給付原告ｆ○○、ｅ○○、Ｗ○○○○○○各新台幣陸萬柒
仟柒佰零肆元，及自民國九十三年三月一日起至返彰化縣員林鎮○○段八地號土地之
日止，每半年各給付原告ｆ○○、ｅ○○、Ｗ○○○○○○新台幣壹萬陸仟玖佰貳拾
陸元。
被告彰化縣員林鎮公所應給付原告甲丁○新台幣貳拾柒萬肆仟貳佰壹拾貳元，及自民
國九十三年三月一日起至返還彰化縣員林鎮○○段八地號土地之日止，每半年給付新
台幣陸萬捌仟伍佰伍拾參元。
被告彰化縣員林鎮公所應給付原告ｙ○○○、ｚ○○、甲甲○、甲丙○、甲乙○各新
台幣陸萬零玖佰參拾陸元，及自民國九十三年三月一日起至返還彰化縣員林鎮○○段
八地號土地之日止，每半年各給付原告ｙ○○○、ｚ○○、甲甲○、甲丙○、甲乙○
新台幣壹萬伍仟貳佰參拾肆元。
被告彰化縣員林鎮公所應給付原告ｊ○○、ｉ○○各新台幣壹拾參萬柒仟壹佰零肆元
，及自民國九十三年三月一日起至返還彰化縣員林鎮○○段八地號土地之日止，每半
年給付各原告ｊ○○、ｉ○○新台幣參萬肆仟貳佰柒拾陸元。
訴訟費用由被告依附表所示比率負擔。
    事實及理由
一、按訴狀送達後，原告不得將原訴變更或追加他訴，但不甚礙被告之防禦及訴訟之
    終結者，不在此限，被告於訴之變更或追加無異議，而為本案之言詞辯論者，視
    為同意變更或追加。民事訴訟法第二百五十五條第一項第七款、第二項定有明文
    。本件原告起訴請求被告拆除坐落彰化縣員林鎮○○段八地號土地（下稱系爭土
    地）上之建物，返還占有之土地，並請求不當得利，嗣於訴訟進行中追加ｑ○○
    、ｐ○○、ｏ○○、ｎ○○、ｍ○○、ｓ○○○、ｒ○○、ｖ○○、ｗ○○、ｕ
    ○○、ｔ○○、酉○○、亥○○、申○○、乙○○、丙○○○、ｋ○○、ｌ○○
    、ｄ○○、ｃ○○、Ａ○○○、Ｙ○○、Ｘ○○、ａ○○、ｂ○○、ｈ○○、ｇ
    ○○、Ｓ○○○、Ｐ○○、Ｏ○○、Ｎ○○、Ｕ○、Ｒ○○、Ｑ○○、Ｌ○○、
    Ｋ○○○、Ｔ○○、Ｍ○○、ｘ○、Ｂ○○、Ｊ○○○、黃○○、宇○○、宙○○、玄○○○、Ｅ○○、Ｉ○○、Ｇ○○、Ｈ○○、巳○○、地○○○、丑○○
    、卯○○、子○○、丁○○、午○○、辛○○、壬○○、未○○、癸○○、辰○○、庚○○、戊○○、己○○、寅○○、Ｖ○○為被告，分別請求其等拆除房屋
    、返還土地，或遷出房屋。其中部分被告對原告之追加無異議，已為本案之言詞
    辯論，視為同意追加，其餘被告雖未表示意見，惟原告所為追加，不甚礙被告之
    防禦及訴訟之終結，其追加之訴，應予准許，合先敘明。
二、本件除被告彰化縣員林鎮公所、戌○○、Ｃ○○、ｓ○○○、Ｙ○○、Ｓ○○○
    、Ｏ○○、Ｎ○○、卯○○、午○○、Ｅ○○、Ｖ○○、ｘ○於最後言詞辯論期
    日到場外，其餘被告經合法通知，無正當理由未於言詞辯論期日或最後言詞辯論
    期日到場，查無民事訴訟法第三百八十六條各款所列情形，爰依原告之聲請，由
    其一造辯論而為判決。
三、原告主張：
　(一)系爭土地為原告所有，被告彰化縣員林鎮公所（下稱被告員林鎮公所）前以不定
    期之方式向原告承租系爭土地全部，約定每半年之租金為原告Ｚ○○新台幣（下
    同）二萬五千三百八十九元，原告ｆ○○、ｅ○○、Ｗ○○○○○○各一萬六千
    九百二十六元，原告甲丁○六萬八千五百五十三元，原告ｙ○○○、ｚ○○、甲
    甲○、甲丙○、甲乙○各一萬五千二百三十四元，原告ｊ○○、ｉ○○各三萬四
    千二百七十六元。詎被告員林鎮公所自民國九十一年起即未給付租金，依民法第
    四百四十條第一項及土地法第一百零三條第四款規定，原告得終止租約，原告已
    於九十三年二月十七日催告被告員林鎮公所應於文到十日內支付九十一年及九十
    二年共一百一十五萬七千七百六十八元之租金，並表示逾期不為支付即終止租約
    ，惟被告員林鎮公所迄未給付，故系爭土地租約業於被告員林鎮公所收受催告函
    之十日後即九十三年二月二十九日終止。
　(二)又系爭土地上如附圖所示建物，其中編號１部分建物係賴陳雪所搭蓋，賴陳雪
    已於八十二年七月二十四日死亡，被告ｑ○○、ｐ○○、ｏ○○、ｎ○○、ｍ○○為其繼承人，有事實上處分權。編號２、３部分建物為謝德添所建，謝德添
    已於九十一年十一月十九日死亡，被告ｓ○○○、ｒ○○、ｖ○○、ｗ○○、ｕ
    ○○、ｔ○○為其繼承人，有事實上處分權。編號５部分建物為柯春生所建，
    柯春生已於六十八年七月三日死亡，被告酉○○、戌○○、亥○○、申○○、乙○○、丙○○○、ｋ○○、ｌ○○為其繼承人，有事實上處分權。編號６部分
    建物為被告Ｄ○○、Ｆ○○、黃紹共同興建，黃紹已於八十九年十月十六日死亡
    ，被告ｄ○○、ｃ○○、Ａ○○○、Ｙ○○、Ｘ○○、ａ○○、ｂ○○、ｈ○○
    、ｇ○○為其繼承人，有事實上處分權。編號７部分建物為陳寶興所建，陳寶
    興已於九十二年一月四日死亡，被告Ｓ○○○、Ｐ○○、Ｏ○○、Ｎ○○、Ｕ○
    為其繼承人，有事實上處分權。編號１０部分建物為陳財城、陳琦印共同興建，
    陳財城已於八十六年八月一日死亡，被告Ｒ○○、Ｑ○○、Ｌ○○為其繼承人，
    有事實上處分權；另陳琦印於九十二年十一月二十九日死亡，被告Ｋ○○○、Ｔ
    ○○、Ｍ○○為其繼承人，有事實上處分權。又該建物現為被告ｘ○占用使用。
    編號部分建物為被告Ｃ○○、洪顯爵、張春波共同興建，洪顯爵已於八十五
    年三月十六日死亡，被告Ｂ○○、Ｊ○○○、黃○○、宇○○、宙○○、玄○○○為其繼承人，有事實上處分權；另張春波已於八十三年十一月十三日死亡，被
    告Ｅ○○、Ｉ○○、Ｇ○○、Ｈ○○為其繼承人，有事實上處分權。編號部
    分建物為林漢字及林漢文共同興建，林漢字已於八十四年十一月十五日死亡，被
    告巳○○、地○○○、丑○○、卯○○、子○○、丁○○為其繼承人，有事實上
    處分權；另林漢文已於八十四年二月九日死亡，被告午○○、辛○○、壬○○、
    未○○、癸○○、辰○○、庚○○、戊○○、己○○、寅○○為其繼承人，有事
    實上處分權。編號部分建物為楊火城建造，出售予被告Ｖ○○，被告Ｖ○○
    對該建物有事實上處分權。編號部分建物為林漢字所建，被告巳○○、地○○○、丑○○、卯○○、子○○、丁○○為其繼承人，有事實上處分權。
　(三)原告與被告員林鎮公所就系爭土地之租賃契約已經終止，被告占用系爭使用系爭
    土地顯屬無權占有，爰本於所有權之作用，請求被告ｘ○自系爭土地上如附圖所
    示編號１０部分建物拆出，被告ｑ○○等人應拆除系爭土地上之建物拆除，並與被
    告員林鎮公所共同將土地交還原告。又被告員林鎮公所並未給付九十一年、九十
    二年之租金，九十三年二月二十九日終止租約後，仍無權占有使用系爭土地，自
    受有相當於租金之利益，致原告受有損害，依民法第四百三十九條規定，被告員
    林鎮公所應給付九十一年、九十二年之租金，並依不當得利之法律關係，按前所
    承租金額，自九十三年三月一日起至返還系爭土地之日止，每半年給付損害金等
    語。
　並聲明：如主文所示。
四、被告方面：
　(一)被告ｗ○○、ｕ○○、ｔ○○、酉○○、亥○○、ｋ○○、ｌ○○、ｄ○○、黃
    森容、ｇ○○、Ｕ○、巳○○、地○○○、丑○○、子○○、丁○○、辛○○、
    壬○○、未○○、癸○○、辰○○、庚○○、戊○○、己○○、寅○○、Ｂ○○
    、Ｊ○○○、黃○○、宇○○、宙○○、玄○○○、Ｉ○○、Ｇ○○、Ｈ○○、
    Ｒ○○、Ｋ○○○、Ｍ○○、ｑ○○、ｏ○○、ｎ○○、ｍ○○等人經合法通知
    未曾於言詞辯論期日到場，亦未提出書狀為聲明或陳述。
　(二)被告員林鎮公所辯稱：對原告所主張被告員林鎮公所就系爭土地所約定之每半年
    租金數額及九十一年度之租金未給付之事實不爭執，惟系爭土地之租約已於九十
    一年十二月三十一日合意終止，原告甲丁○、Ｚ○○、ｚ○○、ｊ○○係親自出
    席，其中原告Ｚ○○係代理原告ｆ○○、ｅ○○、黃子銘出席，原告ｚ○○係代
    理原告ｙ○○○、甲甲○、甲丙○、甲乙○出席，原告ｊ○○係代理原告ｉ○○
    出席，故原告依租賃契約之法律關係，請求被告員林鎮公所給付終止租約終止後
    之九十二年度租金，顯屬無據。又被告員林鎮公所在系爭爭土地之原有竹木造房
    屋，已經其他被告拆除改建並占有中，被告員林鎮公所在系爭土地上已無地上物
    ，亦無占有使用之事實，原告自無從訴請被告拆除系爭土地之地上物（參照最高
    法院二十九年上字第一０六一號判例、七０年度台上字第二八０六號判決意旨）
    。至被告員林鎮公所雖曾將系爭土地由其他被告使用，亦僅為間接占有人，原告
    不得本於物上請求權請求被告員林鎮公所返還所有物，被告員林鎮公所亦無所謂
    在系爭土地上獲得相當於租金之利益而致原告受有損害，原告應向其他被告請求
    不當得利，方為適法等語，資為抗辯。並聲明：原告之訴駁回。
  (三)被告ｐ○○則以：系爭土地以前是向被告員林鎮公所承租，後來沒有收租金，希
    望能夠繼續承租，現在也有使用土地等語置辯，並聲明：原告之訴駁回。
  (四)被告ｒ○○主張：原來的房子是被告員林鎮公所建造，後來經翻修、裝水電，伊
    父謝德添居住時並無收費，後由才有收租金。原告取得土地之前就已在使用土地
    ，不知是承租土地再轉租等語。
  (五)被告ｓ○○○、ｖ○○主張：如有占用原告土地，願歸還，現無使用系爭土地上
    之房子等語。
  (六)被告戌○○辯稱：系爭土地係被告員林鎮公所提供使用，地上建物是柯春生所蓋
    ，希望原告可以補償，讓經濟上能夠在外租屋等語，並聲明：原告之訴駁回。
  (七)被告申○○、乙○○、丙○○○主張：伊等現未居住在系爭土地，看著那裡的人
    之意見等語。
  (八)Ｄ○○、Ｆ○○辯稱：原房子是被告員林鎮公所興建後毀壞，再由其等與黃紹共
    同興建，土地是由被告員林鎮公所提供使用等語，並聲明：原告之訴駁回。
  (九)被告ｃ○○、Ａ○○○、Ｙ○○、Ｘ○○、ａ○○、ｈ○○、ｇ○○均主張：要
    看住在那裡的人的意見，希望原告收回土地可以給予補償等語。
  (十)被告Ｓ○○○辯稱：伊結婚後即住在系爭土地，不瞭解與地主之關係，以前曾繳
    租金予被告員林鎮公所，不知繳至何時等語，並聲明：原告之訴駁回。
  (十一)被告Ｐ○○主張：房子是伊父陳寶興建造等語。
  (十二)被告Ｏ○○、Ｎ○○辯稱：土地是被告員林鎮公所交付使用，以前曾繳過租金，
    被告以前即住在那裡，應是可以使用土地等語，並聲明：原告之訴駁回。
  (十三)被告Ｑ○○、Ｌ○○、Ｔ○○主張：願意拆屋還地。
  (十四)被告ｘ○辯稱：伊現在居住在系爭土地上之房屋是向陳琦印借用，沒有能力租房
    屋等語，並聲明：原告之訴駁回。
  (十五)被告Ｃ○○辯稱：伊不知有何使用土地之權利，並聲明：原告之訴駁回。
  (十六)被告Ｅ○○辯稱：系爭土地上之房子係伊夫張春波將原來竹木造房屋拆除後興建
    為磚造房屋，土地是被告員林鎮公所交付使用，繳了二十多年的租金，希望能繼
    續住在那裡，如要搬走，原告應付搬遷費。
  (十七)被告卯○○主張：土地上之房屋原本是被告員林鎮公所建造，現住之房屋為伊父
    親林漢字所蓋，土地是員林鎮公所出租給被告，八十八年以後鎮公所即不讓被告
    繳納租金，希望原告可以租給被告等語。。
  (十八)被告林陳蔑辯稱：系爭土地上之房屋原是竹木土造，後來只剩竹木，再翻修成磚
    造房子，土地是被告員林鎮公所交付使用，應該不是原告的。
  (十九)被告Ｖ○○主張：系爭土地上之房屋是楊火城所蓋，伊已向楊火城購買了十幾年
    ，希望原告能以買賣或租賃方式解決，以前有交房租給被告員林鎮公所，但員林
    鎮鎮公所後來拒收，提存所也不收等語。
五、得心證之理由：
　(一)查原告主張系爭土地為原告所有之事實，業據其提出土地登記謄本一件為證，且
    為被告林陳蔑以外之其他被告所不爭執，至被告林陳蔑雖否認系爭土地為原告所
    有，然其並未舉證證明系爭土地為何人所有，其所辯自無可採，原告之主張應堪
    認為真實。
　(二)次查，原告主張系爭土地前係出租予被告員林鎮公所，約定每半年之租金為原告
    Ｚ○○二萬五千三百八十九元，原告ｆ○○、ｅ○○、Ｗ○○○○○○各一萬六
    千九百二十六元，原告甲丁○六萬八千五百五十三元，原告ｙ○○○、ｚ○○、
    甲甲○、甲丙○、甲乙○各一萬五千二百三十四元，原告ｊ○○、ｉ○○各三萬
    四千二百七十六元乙情，為被告員林鎮公所自認，應堪認為真實。
　(三)又系爭土地上如附圖所示編號１部分建物係賴陳雪所搭蓋，被告ｑ○○、ｐ○○
    、ｏ○○、ｎ○○、ｍ○○為其繼承人，有事實上處分權。編號２、３部分建物
    為謝德添所建，被告ｓ○○○、ｒ○○、ｖ○○、ｗ○○、ｕ○○、ｔ○○為其
    繼承人，有事實上處分權。編號５部分建物為柯春生所建，被告酉○○、戌○○
    、亥○○、申○○、乙○○、丙○○○、ｋ○○、ｌ○○為其繼承人，有事實上
    處分權。編號６部分建物為被告Ｄ○○、Ｆ○○、黃紹共同興建，被告ｄ○○、
    ｃ○○、Ａ○○○、Ｙ○○、Ｘ○○、ａ○○、ｂ○○、ｈ○○、ｇ○○為黃紹
    之繼承人，有事實上處分權。編號７部分建物為陳寶興所建，被告Ｓ○○○、Ｐ
    ○○、Ｏ○○、Ｎ○○、Ｕ○為其繼承人，有事實上處分權。編號１０部分建物為
    陳財城、陳琦印共同興建，現由被告ｘ○占有使用，被告Ｒ○○、Ｑ○○、Ｌ○○為陳財城之繼承人；被告Ｋ○○○、Ｔ○○、Ｍ○○為陳琦印之繼承人，有事
    實上處分權。編號部分建物為被告Ｃ○○、洪顯爵、張春波共同興建，被告Ｂ
    ○○、Ｊ○○○、黃○○、宇○○、宙○○、玄○○○為洪顯爵之繼承人；被告
    Ｅ○○、Ｉ○○、Ｇ○○、Ｈ○○為張春波之繼承人，有事實上處分權。編號
    部分建物為林漢字及林漢文共同興建，被告巳○○、地○○○、丑○○、卯○○
    、子○○、丁○○為林漢字之繼承人；被告午○○、辛○○、壬○○、未○○、
    癸○○、辰○○、庚○○、戊○○、己○○、寅○○為林漢文之繼承人，有事實
    上處分權。編號部分建物為楊火城建築，出售予被告Ｖ○○，被告Ｖ○○對該
    建物有事實上處分權。編號部分建物為林漢字所建，被告巳○○、地○○○、
    丑○○、卯○○、子○○、丁○○為其繼承人，有事實上處分權等事實，業據原
    告提出繼承系統表、戶籍謄本等為證，且為到場之被告所不爭執，其他未到場之
    被告亦未提出書狀爭執，應堪認為真實。
　(四)按承租人應依約定日期，支付租金。承租人租金支付有遲延者，出租人得定相當
    期限，催告承租人支付租金，如承租人於其期限內不為支付，出租人得終止契約
    。租賃物為房屋者，遲付租金之總額，非達二個月之租額，不得依前項之規定，
    終止契約。其租金約定於每期開始時支付者，並應於遲延給付逾二個月時，始得
    終止契約。租用建築房屋之基地，遲付租金之總額，達二年之租額時，適用前項
    之規定。租用建築房屋之基地，承租人積欠租金額，除以擔保現金抵償外，達二
    年以上時，得收回。民法第四百三十九條前段、第四百四十條第一項、第四項、
    土地法第一百零三條第四款分別定有明文。查原告主張被告員林鎮公所自九十一
    年起即未給付租金，原告已於九十三年二月十七日催告其應於十日內支付九十一
    年及九十二年之租金共一百一十五萬七千七百六十八元，並表示逾期不為支付即
    終止租約，被告員林鎮公所於九十三年二月十八日收受催告之通知，迄未給付上
    開租金等事實，業據其提出員林中正路郵局九九號存證信函暨掛號郵件收件回執
    各一件為證，被告員林鎮公所對其自九十一年起即未給付租金，並曾收受原告催
    告之存證信函之事實，並不爭執，應堪認為真實。至被告員林鎮公所雖辯稱系爭
    土地租約已於九十一年十二月三十一日合意終止云云，並提出九十一年十月四日
    協調會議記錄一件為證，然該會議記錄記載之出席人員僅為原告甲丁○、Ｚ○○
    、魏僑儀、劉茂卬，並未記載其四人代理其他原告之意旨，亦未記載被告員林鎮
    公所方面係由何人出席，會議結論部分復未經原告及被告員林鎮公所簽名或蓋章
    ，自不能僅以原告甲丁○四人在出席人員處簽名，即認兩造已合意於九十一年底
    終止租賃契約，被告員林鎮公所上開所辯，尚不足採。是被告員林鎮公所既應依
    約按期給付租金，其遲付未給付九十一年、九十二年之租金，已達二年之總額，
    經原告催告其於十日內給付租金，逾期即終止租約，其於九十三年二月十八日收
    受催告後，仍未於期限內給付，則原告依上開約定，主張系爭土地已於九十三年
    二月十九日終止，自屬有據，而為可採。
　(五)次按所有人對於無權占有或侵奪其所有物者，得請求返還之。對於妨害其所有權
    者，得請求除去之。有妨害其所有權之虞者，得請求防止之。民法第七百六十七
    條定有明文。又請求返還占有物之訴，固應以現在占有該物之人為被告，然所稱
    占有，不惟指直接占有人，亦包括間接占有人，貸與人、出租人係經由借用人維
    持其對借用物之事實上管領力，依民法第九百四十一條規定為間接占有人，仍不
    失為現在占有人。查系爭土地係由被告員林鎮公所向原告承租土地建築房屋，交
    付被告或被告之被繼人或前手使用之事實，為兩造所不爭執，則被告員林鎮公所
    與原告間就系爭土地之租賃關係既已終止，被告員林鎮公所即無合法權源占有系
    爭土地，其他被告基於被告員林鎮公所之交付而占有系爭土地，自屬無權占有，
    從而，原告請求被告ｘ○自附圖所示編號１０部分房屋遷出，其他被告應拆除房屋
    ，並與被告員林鎮公共同交還系爭土地，為有理由，應予准許。至被告員林鎮公
    所雖辯稱伊興建之房屋已不存在，伊並非現實占有土地者，原告不得請求其返還
    土地云云，惟系爭土地係被告員林鎮公所建造房屋交付其他被告及前手或繼承人
    使用，其於所建原有房屋不存在後，並未終止借貸關係，仍由原使用人建築房屋
    ，且由被告員林鎮公所繼續向原告承租系爭土地供其等使用，應認被告員林鎮公
    所對於系爭房地為有管領力之占有人，其雖非直接占有人，亦為間接占有人，依
    上開說明，原告請求被告員林鎮公所返還占有之土地，自無不合，本件與最高法
    院判例二十九年度上字一０二一判例意旨所示請求非占有該物之人返還之情形，
    尚屬有間，被告員林鎮公所上開所辯，要無可採。
　(六)未按無法律上原因而受利益，致他人受損害者，應返還其利益；民法第一百七十
    九條前段定有明文；而無權占有他人土地，可能獲得相當於租金之利益，為社會
    通常之觀念。查系爭土地係由被告員林鎮公所向原告承租系爭土地後，交付其他
    被告或其繼承人、前手居住使用，其為間接占有人，已如前述，是原告主張被告
    員林鎮公所於租賃關係終止後，未交還系爭土地，受有不當得利，應屬有據，被
    告員林鎮公所辯稱其未受有利益云云，尚無可取。從而，原告依租賃關係，請求
    被告員林鎮公所給付九十一年、九十二年之租金，為有理由，應予准許，又原告
    請求被告員林鎮公所給付給付不當得利之金額，並未逾法定最高限額租金，是原
    告依民法第一百七十九條規定，請求被告員林鎮公所自九十三年二月一日起至返
    還系爭土地之日止，按原有租金數額給付不當得利，亦為有理由，應予准許。
六、訴訟費用負擔之依據：民事訴訟法第七十八條、第八十五條第一項前段、第八十
    五條第二項。
中　　　華　　　民　　　國　　九十三　　年　　 十二　 　月　　 十四　 　日
                                    臺灣彰化地方法院民事第二庭
~B法　　　官　羅秀緞
右為正本係照原本作成。
如對本判決上訴須於判決送達後廿日內向本院提出上訴狀。
中　　　華　　　民　　　國　　九十三　　年　　 十二　　 月　　 十六　　 日
~B法院書記官　邱柏滄
~F0
~T40
  附表
┌────────────┬────────┐
│姓　　　名              │應負擔比例      │
├────────────┼────────┤
│ｑ○○、ｐ○○、ｏ○○、│連帶負擔百分之二│
│ｎ○○、ｍ○○          │                │
├────────────┼────────┤
│ｓ○○○、ｒ○○、ｖ○○│連帶負擔百分之六│
│、ｗ○○、ｕ○○、ｔ○○│                │
├────────────┼────────┤
│酉○○、戌○○、亥○○、│連帶負擔百分之六│
│申○○、乙○○、丙○○○│                │
│、ｋ○○、ｌ○○        │                │
├────────────┼────────┤
│Ｄ○○                  │百分之二        │
├────────────┼────────┤
│Ｆ○○                  │百分之二        │
├────────────┼────────┤
│ｄ○○、ｃ○○、Ａ○○○│連帶負擔百分之二│
│、Ｙ○○、Ｘ○○、ａ○○│                │
│、ｂ○○、ｈ○○、ｇ○○│                │
├────────────┼────────┤
│Ｓ○○○、Ｐ○○、Ｏ○○│連帶負擔百分之六│
│、Ｎ○○、Ｕ○          │                │
├────────────┼────────┤
│Ｒ○○、Ｑ○○、Ｌ○○　│連帶負擔百分之二│
├────────────┼────────┤
│Ｋ○○○、Ｔ○○、Ｍ○○│連帶負擔百分之二│
├────────────┼────────┤
│ｘ○                    │百分之一        │
├────────────┼────────┤
│Ｃ○○                  │百分之二        │
├────────────┼────────┤
│Ｂ○○、Ｊ○○○、黃○○│連帶負擔百分之一│
│、宇○○、宙○○、洪彭月│                │
├────────────┼────────┤
│Ｅ○○、Ｉ○○、Ｇ○○、│連帶負擔百分之一│
│Ｈ○○                  │                │
├────────────┼────────┤
│巳○○、地○○○、丑○○│連帶負擔百分之四│
│、卯○○、子○○、丁○○│                │
├────────────┼────────┤
│陳林蔑、辛○○、壬○○、│連帶負擔百分之二│
│未○○、癸○○、辰○○、│                │
│庚○○、戊○○、己○○、│                │
│、寅○○                │                │
├────────────┼────────┤
│Ｖ○○                  │百分之七        │
├────────────┼────────┤
│彰化縣員林鎮公所        │百分之五二      │
└────────────┴────────┘
